臺灣高等法院臺中分院刑事判決
110年度上訴字第522號
上  訴  人  
即  被  告  黃政章


選任辯護人  陳思成律師
            鄭堯駿律師
上列上訴人即被告因違反毒品危害防制條例案件，不服臺灣臺中
地方法院109年度訴字第212號，中華民國109年11月24日第一審
判決（起訴案號：臺灣臺中地方檢察署108年度偵字第29956、31
661號、109年度偵字第142號），提起上訴，本院判決如下：
    主  文
原判決關於其附表一編號1至5及定應執行刑部分均撤銷。
黃政章犯如本判決附表一編號1至5所示之罪，均累犯，各處如本
判決附表一編號1至5所示之刑及沒收。有期徒刑部分應執行有期
徒刑貳年陸月。
    事  實
一、黃政章（綽號阿華）明知甲基安非他命係毒品危害防制條例
    第2條第2項第2款所規定之第二級毒品，不得非法持有及販
    賣，竟以其所有之IPHONE手機插用門號0000000000號SIM卡
    作為聯絡工具，分別為下列行為：
  ㈠基於販賣第二級毒品甲基安非他命以營利之犯意，於108年1
    月底某日，以上開手機內之通訊軟體LINE與王○○聯繫後，在
    黃政章所經營址設臺中市○○區○○路000號之「富全汽車修配
    廠」內，販賣重量不詳之甲基安非他命1小包予王○○，王○○
    並交付現金新臺幣（下同）1000元予黃政章，而完成交易，
    黃政章並從中賺取500元之利潤。
  ㈡基於販賣第二級毒品甲基安非他命以營利之犯意，於108年1
    月26日6時33分許至同日12時34分許，以上開手機內之通訊
    軟體LINE與陳○○聯繫後，於同日13時許，在陳○○位在南投縣
    ○○鄉○○路0段000○00號住處，販賣重量不詳之甲基安非他命1
    小包予陳○○，陳○○並交付2000元予黃政章，而完成交易，黃
    政章並從中賺取500元之利潤。
  ㈢基於販賣第二級毒品甲基安非他命以營利之犯意，於108年1
    月31日6時33分許至同日19時8分許，以上開手機內之通訊軟
    體LINE與陳○○聯繫後，在陳○○上開住處，販賣重量不詳之甲
    基安非他命1小包予陳○○，陳○○並交付7000元予黃政章，而
    完成交易，黃政章並從中賺取1000元之利潤。
  ㈣基於販賣第二級毒品甲基安非他命以營利之犯意，於108年2
    月15日9時37分許至同日12時59分許，以上開手機內之通訊
    軟體LINE與陳○○聯繫後，在陳○○上開住處，販賣重量不詳之
    甲基安非他命1小包予陳○○，陳○○並交付7000元予黃政章，
    而完成交易，黃政章並從中賺取2000元之利潤。
  ㈤與王○○（王○○所涉販賣第二級毒品犯行，業經本院以109年度
    上訴字第1901號有罪判決）共同基於販賣第二級毒品以營利
    之犯意聯絡，於108年3月間某日，先由王○○與徐○○約定以1
    萬2000元之價格交易甲基安非他命1包，王○○再以通訊軟體L
    INE與黃政章聯繫後，至「富全汽車修配廠」向黃政章拿取
    重量不詳之甲基安非他命1包，並於同日某時，在臺中市○○
    區○○路00巷0號8樓王○○住家樓下，將上開甲基安非他命交予
    徐○○，徐○○並交付現金1萬2000元予王○○，而完成交易，王○
    ○隨即將所收取之1萬2000元轉交予黃政章。嗣因徐○○向王○○
    反應毒品品質不佳，王○○再與徐○○相約至「富全汽車修配廠
    」向黃政章更換毒品，由徐○○將原先購買之甲基安非他命退
    還予黃政章，黃政章則將另一包重量不詳之甲基安非他命交
    予徐○○，並退款6000元，黃政章則從中賺取2000元之利潤。
  ㈥略（持有第二級毒品之犯行部分，業經黃政章於本院審理中
    撤回上訴而告確定，此部分不在本院審理範圍內）。
    嗣因王○○為警查獲，並供稱係向黃政章購得甲基安非他命，
    經警於108年10月22日，持原審法院核發之搜索票至「富全
    汽車修配廠」搜索，並扣得第二級毒品甲基安非他命1包（
    毛重0.40公克，驗餘淨重0.1942公克，業於原判決附表一編
    號6諭知沒收銷燬）及上開IPHONE手機1支等物品。
二、案經臺中市政府警察局和平分局移請臺灣臺中地方檢察署檢
    察官偵查起訴。
    理  由
一、證據能力：
    本判決所引用被告以外之人於審判外之陳述，檢察官、上訴
    人即被告黃政章（下稱被告）及其辯護人均未於本院言詞辯
    論終結前聲明異議，審酌上開證據資料製作時之情況，尚無
    違法不當及證明力明顯過低之瑕疵，亦認為以之作為證據應
    屬適當，依刑事訴訟法第159條之5之規定，均有證據能力。
    其餘引用之非供述證據，均與本案犯罪待證事實具有證據關
    聯性，且無證據證明有何違法取證之情事，並經依法踐行調
    查證據程序，亦得為本案之證據使用。
二、得心證之理由：
  ㈠上開販賣第二級毒品甲基安非他命5次之犯罪事實，業據被告
    於偵查及審理中均坦承不諱，核與證人王○○、徐○○、陳○○之
    證述相符，並有被告及證人王○○、陳○○指認犯罪嫌疑人紀錄
    表、陳○○持用手機通訊軟體LINE與「阿華」之對話訊息翻拍
    照片、徐○○指認犯罪嫌疑人紀錄表、交易地點照片、原審10
    8年度聲搜字第1647號搜索票、臺中市政府警察局搜索、扣
    押筆錄暨扣押物品目錄表（搜索地點：址設臺中市○○區○○路
    000號之富全汽車修配廠）、員警執行搜索之現場照片、被
    告持用手機與通訊軟體微信暱稱「貓里貓气」之對話訊息翻
    拍照片等（見109年度偵字第142號卷第65至69、81至85、13
    9至143、149至171、179至185、193至199、213至217、231
    至253頁），並有插用門號0000000000號SIM卡之IPHONE手機
    1支扣案可佐。參以扣案被告持有之透明結晶1包，經送衛生
    福利部草屯療養院鑑驗結果，確含有第二級毒品甲基安非他
    命（驗前淨重為0.1986公克，驗餘淨重為0.1942公克），有
    衛生福利部草屯療養院108年11月11日草療鑑字第108110006
    4號鑑驗書可憑（見109年度偵字第142號卷第273頁）。足見
    被告此部分之自白與事實相符，應堪採信。
  ㈡被告於偵查及原審審理中已自承各次販賣毒品犯行之獲利如
    犯罪事實欄所示（見108年度偵字第29956號卷第246至248頁
    、第354頁、原審卷第108頁，原審卷第182頁），被告主觀
    上有販賣第二級毒品甲基安非他命之營利意圖已明。
  ㈢綜上所述，本件事證明確，被告犯行均堪認定，應予依法論
    科。
三、新舊法比較：
    被告行為後，毒品危害防制條例部分條文，於109年1月15日
    修正公布，同年7月15日施行，而修正後毒品危害防制條例
    第4條第2項規定，就販賣第二級毒品法定刑提高為「處無期
    徒刑或十年以上有期徒刑、得併科新臺幣一千五百萬元以下
    罰金」，另修正後毒品危害防制條例第17條第2項規定，犯
    第4條至第8條之罪須於偵查及「歷次」審判中均自白者，始
    減輕其刑，經比較新舊法結果，新法非較有利於被告，依刑
    法第2條第1項規定，仍應適用被告行為時即修正前之舊法。
四、論罪科刑：
  ㈠核被告如犯罪事實一㈠至㈤所為，均係犯修正前毒品危害防制
    條例第4條第2項之販賣第二級毒品罪。被告為上開販賣甲基
    安非他命行為前持有甲基安非他命之低度行為，各為販賣之
    高度行為所吸收，均不另論罪。被告就如犯罪事實一㈤所示
    之販賣第二級毒品部分，與王○○有犯意聯絡及行為分擔，應
    論以共同正犯。又被告所為販賣第二級毒品之犯行，共5罪
    ，犯意各別、行為互殊，應予分論併罰。
  ㈡刑之加重減輕事由：
　⒈刑法第47條第1項規定：「受徒刑之執行完畢，或一部之執行
    而赦免後，5年以內故意再犯有期徒刑以上之罪者，為累犯
    ，加重本刑至二分之一。」參照司法院釋字第775號解釋意
    旨，認為累犯加重本刑部分，並不生違反憲法一行為不二罰
    原則之問題。惟其不分情節，基於累犯者有其特別惡性及對
    刑罰反應力薄弱等立法理由，一律加重最低本刑，於不符合
    刑法第59條所定要件之情形下，致生行為人所受之刑罰超過
    其所應負擔罪責之個案，不符憲法罪刑相當原則、比例原則
    。於此範圍內，在修正前，為避免發生上述罪刑不相當之情
    形，法院固應斟酌個案情形，裁量是否依該規定加重最低本
    刑。本件被告前因公共危險案件，經原審法院以105年度中
    交簡字第3847號判處有期徒刑2月確定，並於106年1月19日
    執行完畢，有臺灣高等法院被告前案紀錄表可憑，其於受有
    期徒刑執行完畢5年內故意再犯本件有期徒刑以上各罪，均
    構成累犯；而從被告所犯之前案觀察，其並非偶然犯罪之人
    ，及就被告之本案犯罪情節而言，其係販售第二級毒品營利
    ，犯罪所生危害匪淺，本應予相當非難，且所犯各罪依毒品
    危害防制條例相關減刑規定減（遞）輕其刑（詳後述）後，
    客觀上實難認有刑法第59條所定足堪憫恕之要件，並無因加
    重本刑致生所受刑罰超過其所應負擔罪責之情形，故就被告
    所犯上開各罪，均應依累犯規定加重其刑。
　⒉犯第4條至第8條之罪於偵查及審判中均自白者，減輕其刑，
    修正前毒品危害防制條例第17條第2項定有明文。本件被告
    於偵查及審判中就其所犯如犯罪事實一㈠至㈤之販賣第二級毒
    品犯行均自白，爰依修正前毒品危害防制條例第17條第2項
    之規定，均減輕其刑。
　⒊按毒品危害防制條例第17條第1項規定：「犯第4條至第8條、
    第10條或第11條之罪，供出毒品來源，因而查獲其他正犯或
    共犯者，減輕或免除其刑。」其立法旨意在於鼓勵被告或犯
    罪嫌疑人具體提供其毒品上游，擴大追查毒品來源，俾有效
    斷絕毒品之供給，以杜絕毒品泛濫，祇須被告願意供出毒品
    來源之上手，因而查獲其他正犯或共犯者，即可邀減輕或免
    除其刑之寬典。又有無上述因而查獲其他正犯或共犯之事實
    ，攸關被告有無減輕或免除其刑之適用，自屬刑事訴訟法第
    163條第2項所稱「對被告之利益有重大關係事項」，應由事
    實審法院本於其採證認事之職權，綜合卷內相關事證資料加
    以審酌認定，並不以被告所指毒品來源之正犯或共犯經起訴
    及判決有罪確定為必要，即不可僅因該正犯或共犯尚未經起
    訴，逕認並未查獲，因此不符上開減輕或免除其刑規定（最
    高法院109年台上字第608號、2888號刑事判決意旨參照）。
    查被告因本案為警查獲後，即供稱本案其所販售及持有之第
    二級毒品甲基安非他命均係源於向綽號「貓里貓气」之陳珮
    瑜所購買，為查明是否有因被告就本案犯罪事實一㈠至㈤部分
    供出毒品來源而查獲上手之情形，經本院向原移送機關查詢
    結果，臺中市政府警察局和平分局函覆本院：「就被告黃政
    章於108年10月22日經本分局查獲即坦承販賣毒品事實並供
    出毒品來源上手綽號「貓里貓气」之犯嫌陳珮喻，並於108
    年10月23日案經本分局循線查獲陳嫌，就被告之供述始查獲
    ，於貴院所審判犯罪事實一㈠至㈤部分供出毒品來源而查獲上
    手涉嫌販賣毒品案件相符。」有臺中市政府和平分局110年3
    月24日中市警和分偵字第1100003929號函文可稽（見本院卷
    第137頁），再查上開函文所檢附陳珮瑜警詢筆錄之記載，
    除108年10月20日販售甲基安非他命予與被告黃政章之犯行
    外，陳珮瑜復供稱：「（除前揭之交易過程之外，是否還有
    其他交易，共幾次，交易模式是否一樣？）總共還有約3、4
    次交易，交易模式都一樣。」等語（見本院卷第143至149頁
    ），核與被告之指述相合。堪認被告所稱本案其所販售及持
    有之第二級毒品甲基安非他命均係源於向綽號「貓里貓气」
    之陳珮瑜所購買，尚非全然無憑。揆諸前揭說明，不可僅因
    陳珮瑜108年10月20日以外之販售甲基安非他命予被告之犯
    行尚未經起訴，逕認並未查獲，因此不符上開減輕或免除其
    刑規定，應認本件被告就本案犯罪事實一㈠至㈤部分，仍有供
    出毒品來源而查獲上手之情。是被告如犯罪事實一㈠至㈤所示
    販賣第二級毒品甲基安非他命之犯行，應依毒品危害防制條
    例第17條第1項之規定，遞減輕其刑。並依法先加後（遞）
    減之。
　㈢原審法院認被告就犯罪事實一㈠至㈤部分之犯行，事證明確，
    予以論罪科刑，固非無見。惟本件被告就本案犯罪事實一㈠
    至㈤部分，仍有供出毒品來源而查獲上手之情，原判決就此
    部分未依毒品危害防制條例第17條第1項之規定減輕其刑，
    尚有未洽。被告上訴指摘及此，為有理由，應由本院將此部
    分即原判決關於其附表一編號1至5予以撤銷改判，所定應執
    行刑併予撤銷。爰審酌被告為意識健全之成年人，明知甲基
    安非他命為毒品危害防制條例所定之第二級毒品，竟漠視法
    令禁制，販賣甲基安非他命，助長施用毒品行為之更形猖獗
    ，而此類行為所生危害，非僅使他人之生命、身體法益受侵
    害，影響所及甚且危害社會、國家之健全發展，惟念及被告
    犯後坦承犯行，且於本案遭查獲後，協助檢警追查上手，態
    度良好，復斟酌被告之犯罪時間、動機、目的、手段、販賣
    毒品之次數、數量、金額，暨其智識程度、家庭經濟狀況等
    一切情狀，分別量處如本判決附表一編號1至5所示之刑，並
    就有期徒刑部分定其應執行刑，以資懲儆。
　㈣沒收部分：
　⒈犯罪所得，屬於犯罪行為人者，沒收之。但有特別規定者，
    依其規定；前2項之沒收，於全部或一部不能沒收或不宜執
    行沒收時，追徵其價額，刑法第38條之1第1項、第3項分別
    定有明文。又販賣毒品所收取之價金均屬犯罪所得，並不以
    扣除成本及必要費用後之利潤為限（最高法院108年度台上
    字第3772號判決意旨參照）。本件被告販賣第二級毒品，各
    罪之犯罪所得依序為1000元、2000元、7000元、7000元及60
    00元，均未據扣案，如宣告沒收或追徵，亦無過苛調節條款
    之情形，應依刑法第38條之1第1項前段、第3項之規定，於
    各罪項下諭知沒收，並於全部或一部不能沒收或不宜執行沒
    收時，追徵其價額。
  ⒉扣案之IPHONE手機1支（插用門號0000000000號SIM卡），係
    被告所有供聯絡毒品交易所用之物，應依毒品危害防制條例
    第19條第1項之規定，於各罪項下宣告沒收之。
據上論結，應依刑事訴訟法第369條第1項前段、第364條、第299
條第1項前段，判決如主文。
本案經檢察官侯詠琪提起公訴，檢察官林蓉蓉到庭執行職務。
中　　華　　民　　國　　110 　年　　6 　　月　　3　　日
　　　　　　　刑事第六庭　審判長法　官　唐　光　義
　　　　　　　　　　　　　　　　法　官　劉　柏　駿
　　　　　　　　　　　　　　　　法　官　許　冰　芬
以上正本證明與原本無異。              
如不服本判決應於收受送達後二十日內向本院提出上訴書狀，其
未敘述上訴理由者，並得於提起上訴後二十日內向本院補提理由
書狀（均須按他造當事人之人數附繕本）「切勿逕送上級法院」
。
                                書記官  陳　怡　芳
中　　華　　民　　國　　110 　年　　6 　　月　　9 　　日


附錄本案論罪科刑法條全文：
毒品危害防制條例第4條（修正前）
製造、運輸、販賣第一級毒品者，處死刑或無期徒刑；處無期徒
刑者，得併科新臺幣2千萬元以下罰金。
製造、運輸、販賣第二級毒品者，處無期徒刑或7年以上有期徒
刑，得併科新臺幣1千萬元以下罰金。
製造、運輸、販賣第三級毒品者，處7年以上有期徒刑，得併科
新臺幣7百萬元以下罰金。
製造、運輸、販賣第四級毒品者，處5年以上12年以下有期徒刑
，得併科新臺幣3百萬元以下罰金。
製造、運輸、販賣專供製造或施用毒品之器具者，處1年以上7年
以下有期徒刑，得併科新臺幣1百萬元以下罰金。
前五項之未遂犯罰之。
【附表一】
編號 犯罪事實 宣告刑 1 犯罪事實欄一、㈠ 黃政章販賣第二級毒品，累犯，處有期徒刑壹年柒月，扣案之IPHONE手機（插用門號0000000000號SIM卡）壹支沒收，未扣案之犯罪所得新臺幣壹仟元沒收，於全部或一部不能沒收或不宜執行沒收時，追徵其價額。 2 犯罪事實欄一、㈡ 黃政章販賣第二級毒品，累犯，處有期徒刑壹年捌月，扣案之IPHONE手機（插用門號0000000000號SIM卡）壹支沒收，未扣案之犯罪所得新臺幣貳仟元沒收，於全部或一部不能沒收或不宜執行沒收時，追徵其價額。 3 犯罪事實欄一、㈢ 黃政章販賣第二級毒品，累犯，處有期徒刑壹年拾月，扣案之IPHONE手機（插用門號0000000000號SIM卡）壹支沒收，未扣案之犯罪所得新臺幣柒仟元沒收，於全部或一部不能沒收或不宜執行沒收時，追徵其價額。 4 犯罪事實欄一、㈣ 黃政章販賣第二級毒品，累犯，處有期徒刑壹年拾月，扣案之IPHONE手機（插用門號0000000000號SIM卡）壹支沒收，未扣案之犯罪所得新臺幣柒仟元沒收，於全部或一部不能沒收或不宜執行沒收時，追徵其價額。 5 犯罪事實欄一、㈤ 黃政章共同販賣第二級毒品，累犯，處有期徒刑壹年拾月，扣案之IPHONE手機（插用門號0000000000號SIM卡）壹支沒收，未扣案之犯罪所得新臺幣陸仟元沒收，於全部或一部不能沒收或不宜執行沒收時，追徵其價額。 6 犯罪事實欄一、㈥ 經被告撤回上訴，此部分已確定。 

【附表二】略（原判決無罪部分已確定送執行）